臺灣高等法院刑事判決　　　　　　　　　　　　　九十三年度上訴字第一四一六號
　　上　訴　人　臺灣士林地方法院檢察署檢察官
　　上　訴　人
　　即　被　告　丙○○
　　　　　　　　丁○○
　　右二人共同
　　選任辯護人　侯水深　律師
右上訴人因被告強盜等案件，不服臺灣士林地方法院九十二年度訴字第六四六號，中
華民國九十三年三月二十二日第一審判決（起訴案號：臺灣臺北地方法院檢察署九十
二年度偵字第六九九七號），提起上訴，本院判決如左：
    主  文
上訴駁回。
    事  實
一、丙○○曾有賭博罪、違反槍砲彈藥刀械管制條例、偽造文書罪及違反麻醉藥品管
    理條例等前科，最近一次係於民國（下同）八十七年間，因違反麻醉藥品管理條
    例及違反藥事法案件，經本院於八十八年二月十日，以八十七年度上訴字第三六
    三四號判決各判處有期徒刑五年二月、七月，應執行有期徒刑五年七月，復經最
    高法院駁回上訴確定，經送監執行後，甫於九十一年九月十八日縮刑假釋出獄（
    刑期應於九十三年二月二十八日屆滿，尚不構成累犯）。
二、丁○○明知可發射金屬或子彈具有殺傷力之各式槍砲及具有殺傷力或破壞性之各
    類彈藥，非經中央主管機關許可，不得製造、販賣、運輸、轉讓、出租、出借、
    持有、寄藏或陳列，竟於九十二年四月間某日，在台北市○○街某不詳檳榔攤，
    接受自稱「萬年旗」之不詳年籍成年友人所託，受寄保管具有殺傷力之仿ＧＬＯ
    ＣＫ廠半自動手槍製造之玩具手槍一把（獲案槍枝管制編號：0000000000號）、
    可供上開手槍發射之用而具有殺傷力之子彈一顆及未具殺傷力之非金屬彈頭子彈
    各一顆於台北市○○區○○街一九五號七樓住處。嗣於九十二年五月三十一日凌
    晨，丁○○與胞兄丙○○共同前往位於台北市○○區○○路二段二一八號後方由
    黃文輝、戊○○共同承租之建築物內，與甲○○、乙○○、己○○、陳國芳等人
    ，以天九牌賭博財物（涉嫌賭博罪部分，未據提起公訴），丁○○並自行將上開
    槍枝（內已裝有具殺傷力之子彈一發及不具殺傷力之子彈一發）攜帶至賭場，以
    為防身之用。渠等賭博財物至同日凌晨六時許，丙○○與甲○○因賭博輸贏之認
    定發生口角衝突，甲○○憤而拍桌表示不願再玩，隨即轉身前往廁所，在旁觀看
    之丁○○見狀後心生不滿，當場萌生普通傷害之犯意，乃尾隨甲○○進入廁所，
    並手持上開槍枝，以槍托部位敲擊甲○○頭部數下並持棍棒毆打甲○○之身體後
    ，再將甲○○帶至客廳，復施以拳打腳踢，使甲○○受有普通傷害（丁○○涉嫌
    普通傷害犯行部分，未據告訴）。而原在客廳之丙○○見甲○○被拖至客廳後，
    即臨時起意，逕由丁○○手上取得上開槍枝而無故加以持有，並基於重傷害之故
    意，持該手槍朝甲○○左大腿部位開槍射擊一次，導致甲○○左大腿受有子彈貫
    穿軟組織之普通傷害而重傷未遂，丙○○、丁○○於槍擊後隨即離開賭場。嗣於
    同年六月六日，甲○○之胞妹乙○○及陳國芳向警局報案，並依口卡指認綽號「
    無名」之丙○○涉案及指證丙○○之弟弟丁○○亦在場，且向警方告知丙○○案
    發當日使用車輛之車號包括「八Ｃ」二字，警方乃循線查知丁○○涉案，丁○○
    嗣到案接受偵訊，並交付上述改造手槍及裝有塑膠彈頭之子彈一發予警方扣案。
三、案經台北市政府警察局南港分局報告台灣士林地方法院檢察署檢察官偵查起訴。
    理  由
壹、有罪部分
一、被告丁○○寄藏槍、彈犯行部分：
    訊據上訴人即被告丁○○對於在前揭時、地受自稱「萬年旗」之不詳年籍友人所
    託，代為保管扣案之槍枝一把及改造子彈二發於其住處，並於九十二年五月三十
    一日凌晨，攜帶該等槍彈與不知情之丙○○共同前往位於台北市○○區○○路二
    段二一八號後方建築屋內賭博，當日手槍並擊出一發子彈等情坦承不諱，並有上
    開槍枝一把及子彈一發扣案足憑。又該扣案手槍經送內政部警政署鑑驗，鑑定意
    見認定：送鑑改造手槍壹枝（槍枝管制編號：0000000000號），係由仿ＧＬＯＣ
    Ｋ廠半自動手槍製造之玩具手槍，換裝土造金屬槍管改造而成之改造手槍，機械
    性能良好，可擊發適用子彈，具殺傷力等情，有該局出具之槍彈鑑定書在卷可稽
    （附於九十二年度偵字第六九九七號卷第三二二頁以下）；參以上開手槍於九十
    二年五月三十一日凌晨，確在前揭地點發生擊發子彈一發，致被害人甲○○受有
    槍傷之情事，亦據被告丁○○及證人甲○○一致供證明確，足徵扣案手槍確屬可
    擊發子彈而具殺傷力之改造槍枝，同時亦可證明被告丁○○受不詳年籍友人「萬
    年旗」之託，保管之物品，除上開扣案槍枝一把及扣案子彈一發外，尚有另一顆
    具殺傷力之子彈無訛（因已擊發，而無從扣案）。至扣案之子彈一發，經鑑驗後
    ，認定係由金屬彈殼加裝非金屬材質彈頭組合而成，因彈頭非金屬材質，且經實
    際試射，無法擊發，認不具殺傷力乙節，亦有上開槍彈鑑定書可憑，附此敘明。
    是被告丁○○所供受託保管改造手槍一把及具殺傷力之子彈一發之自白，與事實
    相符，應可採信。至被告丁○○另稱伊收受上開槍彈時，係以盒子包裝，延至九
    十二年五月三十一日之前一週，伊才知盒內裝有槍彈之辯，核與一般受託保管物
    品，應當於收受保管物之際即問明所託物品為何之常情不符；且具殺傷力之改造
    手槍係違禁物，市價不菲，寄放之人必當向受託藏放者告知實情，俾使其妥善放
    置，始屬合理，是被告丁○○此部份所辯，要與常情有悖，而不足採信；又縱令
    所辯屬實，其既自承於九十二年五月三十一日之一週前已知悉盒內裝有槍彈，竟
    仍繼續加以持有保管，所為仍已該當寄藏槍枝之犯行，上開所辯要無從為有利其
    認定之依據。綜上各情，被告丁○○寄藏槍彈之犯行，事證明確，堪予認定。
二、被告丙○○持槍重傷害未遂犯行部分：
  (一)訊據上訴人即被告丙○○，固坦承於前揭時、地，其胞弟即被告丁○○有攜帶上
    開手槍發生擊發，並因此擊傷被害人甲○○左腿之事實，然矢口否認有何重傷害
    未遂之犯意，辯稱：案發時，伊因看見丁○○突然手持槍枝，擔心發生意外，才
    上前攔阻並拉住丁○○之手，詎槍枝發生走火，才不慎槍傷甲○○云云，惟查：
  1.按被告以外之人於司法警察調查中所為之陳述，與審判中不符時，其先前之陳述
    具有較可信之特別情況，且為證明犯罪事實存否所必要者，得為證據，刑事訴訟
    法第一百五十九條之二定有明文。本項規定之立法意旨，在顧及人證於檢察官偵
    訊或審判中，因受其他外在因素之不當影響，致其在後之供述與先前在司法警察
    偵詢時之供述內容有所出入，並以先前之警詢供述具有特別可信之情形時，得基
    於該審判外供述證據（屬傳聞證據）之可信性及必要性，例外承認其具有證據能
    力，俾追求刑事訴訟之真實發現目的。
  2.查，被害人甲○○與被告丙○○因賭博輸贏認定發生爭執，甲○○憤而離開賭桌
    前往廁所，被告丁○○乃尾隨進入廁所，並以棍棒及隨身攜帶之扣案手槍槍托毆
    打甲○○等情，業據被告丁○○自承在卷，核與證人即被害人甲○○於原審結證
    情節相符（見原審九十三年二月九日審判筆錄），上開事實堪予認定。又被告丙○○於被害人甲○○遭被告丁○○自廁所拖出至客廳後，緊接逕由被告丁○○手
    中取得上開手槍，朝被害人甲○○左腳大腿射擊一槍，致其左大腿受有子彈貫穿
    軟組織之普通傷害犯行，業據被害人甲○○於甫案發後為警偵詢時指述綦詳，核
    與在場目擊證人乙○○、己○○、陳國芳等人於警局初詢時及目擊證人戊○○於
    檢察官偵查中，均一致證述目擊被告丙○○於案發時持槍朝甲○○之左腿開一槍
    等語相符；而被害人甲○○於案發當日確受有如事實欄所示之傷害，經手術後住
    院治療等情，亦有慶生醫院函覆之病歷紀錄在卷可憑，益徵上開被害人及證人等
    於警詢之指證咸與事實相合，足堪採信。
  3.雖被害人甲○○及證人乙○○、己○○、陳國芳等人於檢察官偵查中及原審審理
    時均翻異前詞，被害人甲○○改稱：應該是丁○○開槍，因伊妹妹告知伊丙○○
    開槍，伊才在警詢時說是丙○○開槍，丁○○是站在離伊二、三步之距離開槍云
    云；證人乙○○改稱：伊看到「無名」的弟弟拿槍，但開槍時伊沒看到，因為槍
    是丙○○離開時拿走的，所以才在警詢時說是丙○○開槍，開槍時伊在角落被擋
    亂，且甲○○在醫院清醒後，指著胖胖的那個人的照片，伊才在警詢說是丙○○
    開槍，伊事後想清楚才確定是丁○○開槍，但因伊被擋住，所以沒有看到開槍的
    情形，伊聽到槍聲後，有瞄到槍是在瘦瘦的男子手上；證人陳國芳則改稱：伊沒
    有看到何人開槍，因為槍是丙○○拿走的，且聽賭場其他人所言，伊才說是丙○○開槍云云。然查：
  (1)上開被害人甲○○與證人乙○○、己○○、陳國芳等人於警詢中之證詞，經警製
    成筆錄後，均交由渠等核閱無訛後簽名捺印其上，有各該警局警詢筆錄在卷足憑
    ，且渠等嗣於原審審理時，均不否認上開警局警詢筆錄之內容，係依據渠等當時
    之陳述而為記載無誤。又證人即員警陳世慧亦於偵查中及原審審理時一貫具結證
    稱：本案係乙○○及陳國芳二人於九十二年六月六日以電話報案，表示在上開地
    點發生槍擊及強盜，渠二人並於同日經警通知至警局接受偵詢，當時乙○○即向
    警方表示係綽號「無名」、本名為丙○○之男子槍擊伊哥哥甲○○，並表示無名
    的弟弟當時亦在場，並以槍托毆打甲○○，偵詢時警方曾提供十一張姓名與「丙○○」同音者之口卡片供其指認出本案被告丙○○，並依乙○○所指證丙○○使
    用車輛車號包括「八Ｃ」二字，而循線查出丙○○之弟弟為丁○○；至陳國芳接
    受偵詢時，係與乙○○隔離，警方並提供另份有十一張姓名與「丙○○」同音者
    之口卡片供陳國芳指認出被告丙○○，陳國芳並表示有看見丙○○開槍。又因乙○○表示甲○○在家休養，且不願意報案，員警乃於翌日（六月七日）直接前往
    甲○○住處，並在該址對甲○○及己○○二人進行隔離偵詢，當時並有提供二份
    口卡片供渠等辨認，甲○○於偵詢時表示係丙○○持槍朝伊大腿開槍等語明確（
    見九十二年度偵字第六九九七號卷第三四六頁至三五○頁、原審卷九十三年三月
    八日審判筆錄），足認上開被害人及證人等確於警局初詢時，依渠等之自由意志
    而為陳述，並一致指證係被告丙○○持槍射傷甲○○乙情無訛。
  (2)次查，上開警局偵訊筆錄係分別於本案案發後之第六日及第七日，依上開被害人
    及證人之證述內容製作完成，因彼時距離案發時間甚近，衡情被害人及證人之記
    憶應較為清晰，對於所目擊之案發過程細節自當印象深刻，不致有記憶錯誤之情
    形，且在甫案發後時點，因被告尚未經司法警察展開偵訊調查，被害人及證人受
    外在人為因素影響而為不實指證之可能性相對較低，渠等之證詞內容自應較為可
    信。
  (3)又被害人甲○○及證人乙○○、己○○及陳國芳於原審審理中，就渠等於偵、審
    中之證詞與警詢中之陳述不一致部分，雖略稱渠等實際上並未看見何人開槍，係
    因聽聞他人所言，或因看見丙○○最後持槍離開，才在警詢中指證丙○○開槍，
    實係被告丁○○開槍云云。然查，上開被害人及證人一方面表示案發當時自己並
    未目睹槍擊過程，另一方面卻又表示係被告丁○○開槍，渠等證詞矛盾之處，甚
    為灼然，已難遽信所述為真。又本案案發地點之客廳，實係一小坪數之空間，且
    除賭桌外，並無擺設其他家具等物，此有現場照片附卷可稽（同上偵卷第三一七
    頁），是在場之人對於其他同處客廳者之動態，客觀上並無可能因視線受阻而不
    能注意，又縱令視線因現場放置之賭桌而受遮擋，但本案槍擊之發生過程，係被
    害人甲○○遭被告丁○○拿出槍枝以槍托毆打，且當場有人喝令在場之人蹲下，
    隨後即發生甲○○遭槍擊受傷等情，業據證人乙○○、己○○、陳國芳一致證述
    無訛，則該等證人既先目睹甲○○遭毆打且當場發生亮槍情事，衡情因唯恐自己
    遭受池魚之殃，對於該持槍者之動態及與甲○○間之互動，勢必甚為關心，並儘
    可能閃避阻擋視線之物，以觀察周遭狀況，方屬合理。況且被害人甲○○係證人
    乙○○之胞兄、證人己○○之男友，乙○○、己○○對於渠等至親遭受被告攻擊
    之過程，豈有不加注意之理，而被害人甲○○既已遭受被告丁○○持槍托攻擊在
    先，對於被告後續持有該槍枝的動態，及是否欲進一步對己為不利之行動，自應
    密切注意，是渠等於偵查中及審理時改稱僅聞槍聲而未目擊槍擊過程之託詞，顯
    與常理有違，無從採信，而由渠等無法合理交代證詞翻異之緣由，益證渠等係出
    於事後迴護被告丙○○之動機，始於偵、審中將證詞翻異為有利被告丙○○之不
    實陳述，是該等事後翻異之詞，自難採信。
  (4)綜上，被害人甲○○、證人乙○○、己○○、陳國芳於警詢中證述係被告丙○○
    開槍射擊甲○○之證詞，顯具有特別可信之情況，且為認定被告丙○○犯罪事實
    所必要者。復參以在場者既有丙○○兄弟二人，且胞弟丁○○已先持槍並以槍托
    打人在先，此為在場之眾人所共見，如非其兄丙○○確有從其弟丁○○手中將槍
    枝搶奪過來並朝被害人甲○○之腿部射擊之突兀舉動，何以在場之人於警詢當時
    不指認係被告丁○○開槍，而均指證係原未動手打人而在旁觀看之被告丙○○？
    其中有此轉折，當係因被告丙○○確有於當時自其弟手中搶奪槍枝朝被害人開槍
    之行為無誤，上開證人始會一致證稱係被告丙○○開槍射擊被害人並係最後持槍
    離開現場之人。是依據前揭說明，上開證人於警詢中之證詞自得採為認定被告不
    利之證據。
  4.又被告丙○○雖辯稱：伊看見丁○○手持槍枝，因擔心發生意外，乃上前阻止並
    拉被告丁○○之手，詎槍枝發生走火，才不慎槍傷甲○○云云，核與上開被害人
    及證人等於警詢中一致證述係被告丙○○開槍射擊甲○○之證詞不符；衡諸常理
    ，單純攔阻他人手中之槍枝而致槍枝走火與刻意持槍射擊他人之動作，二者截然
    不同，目擊證人要無將之誤認之可能；且目擊證人於警詢或偵審中就係由誰開槍
    乙情前後所言雖不一致，但均從未有被害人之槍傷係因被告二人攔阻拉址中致槍
    枝走火之說法，而均指證係被告丙○○持槍射擊所致；況槍枝均有保險裝置，除
    非已有開槍射擊之故意並開啟保險，否則要無因走火而擊發之可能。又被告丁○○甫於警局接受偵詢時，辯稱：係因其在廁所內持槍托毆打甲○○，被告丙○○
    才進入廁所內勸架，於一陣慌亂之際槍枝走火云云（見同上偵卷第十二頁）；被
    告丙○○甫經檢察官偵訊時則辯稱：係因丁○○和甲○○扭打，一直打到大廳，
    伊看到丁○○手上忽然多了一支槍，伊要上前阻止丁○○而抓他手時，槍枝走火
    云云（見同上偵卷第二二二頁），二人所辯內容，就被告丙○○究係在何地點目
    睹被告丁○○手中持槍，進而上前攔阻致發生槍枝走火乙節出入甚大，顯係因捏
    造辯詞所致；參以被告丙○○自承案發當日係伊與被害人甲○○因賭博輸贏認定
    發生衝突糾紛，甲○○並當場離桌，則被告丙○○因此心生不滿而萌生開槍射擊
    甲○○洩憤之動機，原即合理可能，從而，被告丙○○所稱槍枝走火之辯，應係
    飾卸之詞，不足採信，是被告丙○○確有持槍故意射擊被害人甲○○等情無訛。
    又證人甲○○、戊○○於本院審理時仍到庭為與在原審相同翻異之詞，而為迴護
    被告丙○○之證言，並不足採信，附為敘明。
  5.又查，本案槍擊事件係肇因於被告丙○○與被害人甲○○間賭博輸贏認定之糾紛
    ；且被告丙○○係於被害人甲○○遭被告丁○○持槍托及棍棒等物毆打後，緊接
    持槍射擊甲○○，業據認定如前，由上開被告丙○○係在被害人甲○○已遭毆打
    而受傷後，復緊接射擊被害人成傷乙情觀之，堪認被告丙○○於開槍射擊時，對
    被害人甲○○應甚氣憤，又被告丙○○係朝被害人甲○○之大腿射擊，大腿部位
    有主動脈、神經組織及肌腱分佈，如遭子彈射擊而斷裂或因子彈貫穿腿骨，致使
    腿骨碎裂，均有可能導致下肢毀敗之重傷害結果，被告丙○○對此自應知之甚詳
    ，其仍執意開槍射擊，主觀上顯係有重傷害之故意，應甚明確，堪予認定。
  (二)綜上所述，參互各情，被告丙○○確有持槍重傷告訴人未遂之事實，本件罪證已
    明，被告丙○○前開所辯各節，要屬卸責之詞，尚難採信，其犯行足堪認定，應
    依法論科。
三、查被告丁○○未經許可寄藏前開仿ＧＬＯＣＫ廠半自動手槍製造具有殺傷力之改
    造手槍一把（獲案槍枝管制編號：0000000000）及可供上述手槍發射之用而具殺
    傷力之子彈一顆，係分別犯槍砲彈藥刀械管制條例第十一條第四項之未經許可寄
    藏可發射子彈具有殺傷力之槍枝罪及同條例第十二條第四項之未經許可寄藏子彈
    罪。又按槍砲彈藥刀械管制條例第十一條第四項及第十二條第四項係將「持有」
    與「寄藏」分別規定，則單純之「持有」固不包括「寄藏」，但「寄藏」之受委
    託代為保管，其保管本身所為之持有，既係寄藏之當然結果，法律上自宜僅就「
    寄藏」行為為包括之評價，不另就「持有」予以論罪（參見最高法院七十四年台
    上字第三四○○號判例）；又其持有之繼續係行為之繼續，而非狀態之繼續（參
    見最高法院二十四年上字第三四○一號判例）。因之，被告丁○○寄藏槍、彈後
    ，雖又持該槍、彈外出，持有部分應為寄藏所吸收，而仍僅成立一個寄藏罪；又
    被告丁○○同時寄藏上開槍枝及子彈，屬一個寄藏之行為而觸犯上開二罪名，為
    想像競合犯，應依刑法第五十五條規定從一較重之槍砲彈藥刀械管制條例第十一
    條第四項之未經許可寄藏改造槍枝罪處斷。公訴人起訴書漏論被告丁○○無故寄
    藏改造槍枝及無故寄藏子彈之犯行，惟該等犯行，與起訴被告丁○○無故持有改
    造槍枝部分，分別有實質一罪及裁判上一罪之關係，為起訴效力所及，基於審判
    不可分原則，本院自得併予審究。又被告丙○○未經許可持有上開槍、彈，進而
    以之射擊甲○○成傷之犯行，係犯槍砲彈藥刀械管制條例第十一條第四項之未經
    許可持有可發射子彈具有殺傷力之槍枝罪、同條例第十二條第四項之未經許可持
    有子彈罪及刑法第二百七十八條第三項、第一項之重傷害未遂罪，其違反槍砲彈
    藥刀械管制條例之二犯行，係以一行為犯之，為想像競合犯，應依刑法第五十五
    條規定從一較重之槍砲彈藥刀械管制條例第十一條第四項之未經許可持有改造槍
    枝罪處斷；又所犯無故持有改造槍枝罪與重傷害未遂罪二罪間，有方法結果之牽
    連關係，應從一重之重傷害未遂罪處斷；其中重傷害未遂部分雖未經公訴人所起
    訴，惟該罪與已起訴之無故持有改造槍枝罪，有牽連犯之裁判上一罪關係，本院
    仍得併予審理，又起訴書雖記載此部分係普通傷害，但接著明白記載此部分未經
    被害人甲○○提出告訴，且未引用該罪法條，顯係未就該普通傷害提起公訴，故
    尚無變更起訴法條之問題，原判決理由說明變更法條為贅敘，併予說明。又被告
    丙○○雖基於重傷害之犯意，持槍擊傷被害人甲○○，然未有重傷害之結果，其
    重傷害尚在未遂階段，故應依刑法第二十六條前段之規定，按既遂犯之刑減輕之
    。公訴意旨雖認被告丙○○係與被告丁○○自始基於持有槍彈之犯意聯絡，於前
    揭時、地，共同攜帶可供發射子彈具有殺傷力之仿ＧＬＯＣＫ廠改造玩具手槍一
    把前往賭博，訊據被告丙○○辯稱：被告丁○○帶槍前往賭場，伊事先並不知情
    等語。經查：被告丁○○於偵查及原審審理時，一貫供稱：伊係自行攜帶槍枝前
    往賭場，其胞兄丙○○事先並不知情等情明確，且查本案係因偶然發生之賭博糾
    紛，被告丁○○始取出身上槍枝毆打甲○○，丙○○進而持該槍擊傷甲○○，而
    公訴人所指被告二人犯持槍強盜被害人之犯行，亦無從證明等情，均據認定如前
    ，自難認被告二人於前往賭博之初，即出於共同持槍犯罪之犯意聯絡，而推由被
    告丁○○攜帶槍枝。況依扣案槍枝之大小，並非不能藏放身上之隱密處所，且被
    告丁○○係前往賭博，原無將槍枝外露而引發不必要之誤會或紛爭之可能，是被
    告丙○○能否事先知悉被告丁○○隨身攜帶槍枝，非無可疑，被告丙○○辯稱不
    知其胞弟丁○○攜帶槍枝前往賭場等語，即非無據，尚不能遽認被告丙○○去賭
    場之初自始即與丁○○有共同持有之犯意聯絡，應認定被告丙○○係後來見甲○○被拖至客廳後，始臨時起意逕由丁○○手上取得上開槍枝而無故加以持有，公
    訴人此部分之認定容有誤會，又持有槍彈罪，其持有之繼續，乃行為之繼續，不
    能割裂，自毋庸再不另為無罪之諭知，原判決說明此部分不另為無罪之諭知，亦
    屬贅敘，爰予更正之，併此說明。
四、又按槍砲彈藥刀械管制條例第十八條第一項係規定自首之情形，並依其是否已將
    槍械、彈藥移轉他人持有，而分別規定：未經移轉持有者，應報繳其持有之全部
    槍械、彈藥；已移轉持有者，應據實供述全部槍械、彈藥之來源或去向，並因而
    查獲，始能減免其刑。同條第四項係規定自白之情形，必須於偵查或審判中自白
    ，並供述全部槍械、彈藥之來源及去向，因而查獲或因而防止重大危害治安事件
    之發生者，始能減免其刑；第四項既謂「並」供述全部槍砲、彈藥、刀械之來源
    「及」「去向」，自係指已將槍械、彈藥移轉與他人持有之情形而言，不包括仍
    為自己持有之情形在內，此觀同條第一項後段係指已移轉他人持有之情形始有「
    去向」可明（最高法院九十年台上字第三五六一號判決參照）。經查，被告丁○○係於司法警察機關依證人乙○○之報案而循線查知其涉案後，始到案並將槍枝
    交予警察人員扣案，並無自首之情形，無從依自首之規定減輕其刑；又被告丁○○雖自白寄藏槍彈犯行，但其受託寄藏槍枝後，即自行持有至查獲扣案時止，顯
    見該槍彈迄查獲時為止，均為被告丁○○所支配掌控，始終未曾移轉持有，自無
    槍彈流向其他第三者去向之問題，而其所供槍彈係名為「萬年旗」之人所交付，
    該所謂「萬年旗」之人真正年籍資料不詳，即無從查證並追查槍、彈來源，更無
    查獲槍彈來源之可言，亦未因而防止重大危害治安事件之發生者，是被告丁○○
    為警查獲時雖主動交出槍枝，仍與槍砲彈藥刀械管制條例第十八條第四項減輕或
    免除其刑之要件不符，附此敘明。
五、原審以被告二人罪證明確，而適用槍砲彈藥刀械管制條例第十一條第四項、第十
    二條第四項，刑法第十一條前段、第二百七十八條第三項、第一項、第五十五條
    、第二十六條前段、第四十二條第二項、第三十八條第一項第一款，罰金罰鍰提
    高標準條例第二條，並審酌被告丙○○曾有多項犯罪紀錄，素行不佳，甫經假釋
    ，於假釋期間（此有本院被告全國前案紀錄表在卷可稽），不知真切悔改，僅因
    賭博糾紛，即持槍朝被害人射擊；被告丁○○寄藏槍枝、子彈，嚴重破壞社會秩
    序及危害他人生命、身體、自由、財產之安全，暨被告二人犯罪後之態度、犯罪
    之動機、目的等一切情狀，分別量處丙○○有期徒刑三年；丁○○有期徒刑二年
    ，併科罰金新臺幣伍萬元，並就被告丁○○部分，諭知罰金易服勞役之折算標準
    。復說明扣案之仿ＧＬＯＣＫ廠半自動手槍製造具有殺傷力之改造手槍一把（獲
    案槍枝管制編號：0000000000），未經許可不得持有寄藏，屬違禁物，應依刑法
    第三十八條第一項第一款規定宣告沒收；至未扣案業已擊發之子彈一發及扣案之
    子彈一發，前者因已擊發而不具殺傷力，後者經鑑驗後，證實係塑膠彈頭，並無
    殺傷力，爰均不予諭知沒收。經核原判決上開認事用法，洵無違誤，量刑亦屬妥
    適，被告二人上訴仍執陳詞，而指摘原判決不當，難認有理由，應予駁回。
貳、不另為無罪諭知部分
一、公訴意旨另以：被告丙○○、丁○○二人與年籍姓名不詳綽號「阿堯」之成年男
    子，共同基於強盜之犯意聯絡，於九十二年五月三十一日凌晨，在上開台北市○○區○○路二段二一八號後方之建築物內，先由被告丙○○出示手槍，喝令在場
    之乙○○、己○○、陳國芳、「阿欽」、「小流氓」等人蹲下，嗣丙○○開槍朝
    甲○○之左大腿部位射擊後，要求乙○○等人交出身上財物，致使乙○○等人不
    能抗拒，分別交付一萬元至五萬元不等之金錢予「阿堯」，「阿堯」並將甲○○
    置於桌上之賭資一萬元搜刮取走，得手後即與丁○○、丙○○、「阿西」及其他
    年籍不詳之男子離開，因認被告丙○○、丁○○二人尚涉有刑法第三百三十條第
    一項之加重強盜罪嫌云云。訊據被告丙○○、丁○○二人，均堅詞否認強盜犯行
    ，辯稱：伊二人並不認識「阿堯」、「阿西」之人，案發當日伊僅二人前往賭博
    ，發生槍擊後，伊二人便離開賭場，並未取走在場其他人之財物，況當天伊二人
    亦帶了大筆現金前往賭博，不可能是去強盜被害人金錢等語。公訴人認被告二人
    涉犯上開加重強盜犯行，無非係以被害人甲○○、己○○、乙○○、陳國芳等人
    於警詢及偵查中時之證詞，及證人戊○○於檢察官偵查時之證詞為主要論據。
二、然查：
  1.由卷附證人甲○○、己○○、乙○○、陳國芳等人之於警局初詢及偵查中之證詞
    互參以觀，僅能證明渠等之金錢係遭在場綽號「阿堯」之男子取走，而無從證明
    被告二人有下手實施強盜財物之犯行。
  2.又上開證人甲○○等四人固均於偵查中證稱在財物遭「阿堯」取走前，被告丁○○、丙○○曾有亮槍之行為，然被告二人因賭博輸贏認定而與被害人甲○○發生
    爭執，被告丁○○曾持槍托毆打甲○○、被告丙○○則持槍擊傷甲○○等情，業
    據認定如前，顯見被告二人當時持有及使用槍枝，係用在打人及傷人，並非以強
    奪他人財物為目的，至於渠等亮槍行為縱或致使其他在場之人亦心生畏懼，而乃
    於後續「阿堯」命渠等交付財物時，渠等因不能抗拒而從之，然被告二人既未下
    手拿取財物，仍無從排除係綽號「阿堯」之人自行起意，利用被告二人持槍打傷
    甲○○之機會，在眾人驚懼之際趁火打劫，以遂其個人強盜犯行之合理懷疑。
  3.至公訴人所指被害人等遭強盜財物前，被告丙○○曾喝令在場之人蹲下乙節，為
    被告二人所堅詞否認，而證人甲○○於偵查中證稱：係丁○○拿棍子揮舞、叫客
    廳之人蹲到角落不要動等語（見九十二年度偵字第六九九七號卷第二四七頁）；
    證人乙○○於偵查中先稱：係無名那一夥人叫伊等全部蹲在地上不要動，後又改
    稱：無名的弟弟（指丁○○）從廁所出來後，手拿著槍，叫伊等蹲下等語（見同
    上偵卷第二五一、二五二頁）；證人己○○則於警詢證稱：係丙○○持槍喝令，
    於偵查中則改稱：丁○○在客廳拔槍叫大家蹲下等語（見同上偵卷第九三頁、第
    二五○頁）；證人陳國芳於偵查中則證述：係丁○○拿槍叫在場之人蹲下不要動
    等語（見同上偵卷第二五四頁），核上開證人所證情節，針對是否係丙○○持槍
    喝令在場之人蹲下乙情，並非一致相符，已難信為真；而另名證人戊○○於偵查
    中亦僅結證稱：聽見有人說「全部蹲下」乙情（見同上偵卷第三六八頁），未能
    證實係何人所為。至原審審理時，證人乙○○到庭結證改稱：可能係「阿堯」之
    人命在場之人蹲下等語；證人己○○、陳國芳則均證稱：伊等不知道是何人喊蹲
    下等語（均見原審九十三年二月九日審判筆錄），既未能證實係被告二人所為，
    亦無法排除係「阿堯」命在場之人蹲下之可能，復參以上開證人等與被告二人並
    不相識，案發當時係先發生賭博輸贏糾紛及被告丁○○毆打甲○○之情事，衡情
    在該等場面下，證人等乍聞有人命令在場之人蹲下，能否清楚分辨係何人所言，
    更屬可疑，僅憑渠等不一致之證詞，尚難認定被告二人確有持槍喝令在場之人蹲
    下之舉動。
  4.又證人甲○○、乙○○、己○○、陳國芳等人於警詢、偵查中僅籠統指證被告二
    人與「阿堯」係同夥之人，並未具體敘述認定之依據。而證人陳國芳於偵訊時則
    證稱：「兩兄弟先走，阿堯在他們兄弟走後五份鐘後才走的」等語（見同上偵卷
    第二五五頁）；嗣於原審審理時，證人乙○○、陳國芳均結證稱：「阿堯」拿錢
    時，被告二人已經離開；證人己○○則證稱：無法確認被告二人與「阿堯」是否
    一起離開等語在卷（見同上原審審理筆錄）；又證人甲○○、戊○○於本院審理
    時，亦同證稱：阿堯拿錢時，被告二人已經離開等語。是若被告二人確有強盜之
    故意並與「阿堯」之人有犯意聯絡，應係於有人喝令在場之人蹲下之同時，即命
    「阿堯」等人強劫在場賭客之財物後即迅速離開，當無於被告二人攜槍離開現場
    之後，「阿堯」才從容拿取財物並離開現場。準此，已難認定「阿堯」之劫財與
    被告二人有關或彼此間有何犯意聯絡，是上開證人於警詢、偵查中指證被告二人
    與「阿堯」間係同夥關係云云，尚無從資為認定確屬真實，又縱令渠等間相互熟
    識，該等熟識關係與認定渠等是否有強盜之犯意聯絡，亦乏符合論理法則之推論
    關連性。
三、綜上，本案被告二人既未下手取走被害人及證人等之財物，公訴人所舉證據復無
    從使本院確信被告二人與實際下手強盜財物之「阿堯」間有強盜之犯意聯絡，且
    無法排除係「阿堯」之人利用被告二人與被害人甲○○發生糾紛之機會，單獨起
    意遂行強盜犯行之合理懷疑，復查無其他積極證據足以認定被告二人確有公訴人
    所指之加重強盜犯行，不能認定被告二人犯罪，原應諭知被告二人無罪，惟公訴
    人認此部分之犯行與前揭論罪科刑之犯罪部分有牽連犯之裁判上一罪關係，從而
    ，原審不另為被告二人無罪之諭知，經核亦無不合。
四、檢察官上訴意旨以證人陳國芳、乙○○於審理中之證述並不可採，應以該二人在
    警、偵訊時之證詞較為可信；且原審未審酌證人戊○○於偵查中之證詞，亦有違
    誤云云，而指摘原判決關於此部分不當。然證據之取捨與證據之證明力如何，均
    屬事實審法院得自由裁量、判斷之職權，茍其此項裁量、判斷，並不悖乎通常一
    般人日常生活經驗之定則或論理法則，又於判決內論敘其何以作此判斷之心證理
    由者，即不得任意指摘其為違法。茲原判決已詳敘就卷內證據調查之結果，而為
    綜合判斷、取捨，認不足證明被告二人確有公訴人所指稱之強盜犯行，其得心證
    的理由已說明甚詳，且所為論斷從形式上觀察，亦難認有違背經驗法則、論理法
    則，或有其他違背法令之情形，自不容任意指為違法。公訴人提起上訴並未提出
    其他具體事證以資證明被告二人確有加重強盜之犯行，仍僅執原審不採之證人陳
    國芳、乙○○及戊○○於偵查中之證述而為爭執，並對於原審取捨證據及判斷其
    證明力職權之適法行使，仍持己見為不同之評價，而砌詞指摘原判決此部分不當
    ，尚難認為有理由，應予以駁回。
據上論斷，應依刑事訴訟法第三百六十八條，判決如主文。
本案經檢察官田炳麟到庭執行職務。
中　　　華　　　民　　　國　　九十三　　年　　　八　　　月　　二十七　　日
                              臺灣高等法院刑事第十二庭
                                    審判長法　官  劉  景  星
                                          法　官  黃  金  富
                                          法　官  陳  志  洋
右正本證明與原本無異。
如不服本判決應於收受送達後十日內向本院提出上訴書狀，其未敘述上訴之理由者並
得於提起上訴後十日內向本院補提理由書（均須按他造當事人之人數附繕本）。
                                          書記官  王  韻  雅
中　　　華　　　民　　　國　　九十三　　年　　　八　　　月　　 三十 　　日
附錄：本判決論罪科刑法條全文
中華民國刑法第二百七十八條：
使人受重傷者，處五年以上十二年以下有期徒刑。
犯前項之罪因而致人於死者，處無期徒刑或七年以上有期徒刑。
第一項之未遂犯罰之。
槍砲彈藥刀械管制條例第十一條第四項：
未經許可，持有、寄藏或意圖販賣而陳列第一項所列槍砲者，處一年以上七年以下有
期徒刑，併科新臺幣七百萬元以下罰金。
槍砲彈藥刀械管制條例第十二條第四項：
未經許可，持有、寄藏或意圖販賣而陳列子彈者，處五年以下有期徒刑，併科新台幣
三百萬元以下罰金。
